臺灣臺南地方法院刑事判決　　　　　　　　　　　　九十二年度交訴字第一七六號
　　公　訴　人　臺灣臺南地方法院檢察署檢察官
　　被　　　告　甲○○
右列被告因過失致死案件，經檢察官提起公訴（九十二年度偵字第六八九六號），被
告就被訴事實為有罪之陳述，本院裁定進行簡式審判程序，判決如左：
    主  文
甲○○從事業務之人，因業務上之過失致人於死，處有期徒刑拾壹月。
    事  實
一、甲○○（起訴書誤載為吳柏祥）係平通自助餐店之外送人員，平日即以駕駛貨車
    載運便當送予訂購之客戶為其主要工作，乃從事駕駛業務之人。其於民國九十二
    年六月十四日晚間，駕駛車牌號碼ＴＨ—二一０九號自用小客車，沿台南縣左鎮
    鄉○○○○道台二十線公路內側快車道，由東往西方向行駛，而於同日晚間九時
    十分許，途經設有閃光黃燈號誌之該省道二十五公里八百公尺處之交岔路口時（
    即該省道與往學仔內方向道路之交岔路口前）時，理應注意行車速度，依標誌或
    標線之規定，無標誌或標線者，在郊外道路時速不得超過六十公里，且應注意汽
    車行駛至交岔路口，其行進應遵守燈光號誌之指示，並應注意閃光黃燈表示「警
    告」，車輛應減速接近，注意安全，小心通過，及應注意汽車行駛時，駕駛人應
    注意車前狀，並隨時採取必要之安全措施，又依當時天候晴朗、夜間有照明、路
    面乾燥無缺陷、道路上未有任何障礙物、視距復屬良好等情形以觀，客觀上亦無
    不能注意之情事，其竟疏於注意減速接近、注意安全，且未注意車前狀況，即貿
    然以時速約七十公里左右之速度，超速通過該路口，以致不慎在該路口之行人穿
    越道附近，撞及同時正由北往南方向穿越馬路，亦疏未注意左右無來車，始可小
    心迅速穿越道路，即貿然徒步穿越該省道之簡湘荷，並造成簡湘荷受有頭部外傷
    、右手前臂挫裂傷及右小腿骨折等傷害。簡湘荷經送醫救治後，延至同日晚間十
    時二十五分許，仍因顱內出血而傷重不治死亡。甲○○則於肇事後，犯罪未被有
    偵查權之公務員或機關發覺前，即向據報到場處理之台南縣警察局新化分局警員
    表明係肇事車輛之駕駛人而自首，並進而接受裁判。
二、案經臺灣臺南地方法院檢察署檢察官相驗後自動檢舉偵查起訴。
    理  由
一、右述犯罪事實，除從事駕駛業務之人部分，被告甲○○辯稱：肇事當天其剛找到
    送便當的工作，才開始要送便當，並非送便當很久云云外，其餘則據被告於警詢
    時及偵審中坦白承認，且核與證人即坐於被告所駕駛小客車車內之翁士傑於警詢
    時及偵查中所證述之情節相符，並有道路交通事故現場圖、道路交通事故調查報
    告表（一）、（二）各一份及交通事故現場蒐證照片八張附卷可參。
二、其次，被害人簡湘荷因本件車禍而傷重不治死亡，除有奇美醫學中心九十二年六
    月十四日診斷證明書一紙存卷可佐外，復經臺灣臺南地方法院檢察署檢察官督同
    法醫師相驗屬實，並製有勘驗筆錄、驗斷書、相驗屍體證明書各一份在卷足憑。
    另證人翁士傑於偵查中亦已證稱：被告甲○○所駕駛之小客車係在經過斑馬線（
    指行人穿越道）之後，才撞上被害人等語（參照九十二年八月十四日偵訊筆錄，
    偵查卷宗第二十八頁背面），故本件車禍發生當時，被害人並未行走於行人穿越
    道上，而係沿行人穿越道附近通過該路口等情，應尚可認定。
三、按行車速度，依標誌或標線之規定，無標誌或標線者，在郊外道路時速不得超過
    六十公里，九十二年十月十五日修正前之道路交通安全規則第九十三條第一項第
    一款前段定有明文；又汽車行駛至交岔路口，其行進應遵守燈光號誌之指示；另
    汽車行駛時，駕駛人應注意車前狀況，並隨時採取必要之安全措施，道路交通安
    全規則第一百零二條第一項第一款及第九十四條第三項亦分別規定甚明。至閃光
    黃燈表示「警告」，車輛應減速接近，注意安全，小心通過，道路交通標誌標線
    號誌設置規則第二百十一條第一項第一款則有明文規定。本件被告甲○○於前述
    時、地，駕車行經設有閃光黃燈號誌之交岔路口時，理應注意前開道路交通安全
    規則及道路交通標誌標線號誌設置規則等規定，而案發當時天候晴朗、夜間有照
    明、路面乾燥無缺陷、道路上未有任何障礙物、視距復屬良好等情，則據上述道
    路交通事故調查報告表（一）載明可考，據此判斷，客觀上亦無不能注意之情事
    ，其竟疏於注意減速接近、注意安全，且未注意車前狀況，即貿然以時速約七十
    公里左右之速度超速通過路口，以致不慎在行人穿越道附近，撞及徒步穿越馬路
    之被害人簡湘荷，是被告之上開駕車肇事行為，具有過失甚明。
四、況本件經送台灣省台南區行車事故鑑定委員會鑑定結果，亦認為：如被害人簡湘
    荷未於行人穿越道上穿越道路，遭撞及，則被告甲○○駕駛小客車，行經設有閃
    光黃燈號誌岔路口，超速行駛，未注意車前狀況，與被害人穿越道路未注意左右
    來車，同為本件車禍之肇事原因等情，復有該鑑定委員會九十二年七月十八日南
    鑑字第九二０九九三號函所附之鑑定意見書一份在卷可佐，此結果更加證明被告
    駕車肇事致被害人死亡之駕駛行為，確有過失無疑。至被害人疏未注意左右來車
    之行為，亦係本件車禍肇事之原因，雖有前開鑑定意見書載明可參，然被告之上
    述過失，既與被害人之過失，併合而為本件車禍之肇事原因，則被害人之過失，
    或可供為對被告量刑時之斟酌，但被告之刑責，則不能因此相抵而獲得減免。此
    外，本件被害人係因此次車禍而傷重不治死亡，故被告之前開過失駕駛行為，與
    被害人之死亡結果間，具有相當因果關係，亦屬顯然。
五、再者，被告甲○○於警詢時即已明確供認：「（警員問：目前從事何業？）現在
    以便當送貨員為業。」等語（參見九十二年六月十四日警詢筆錄，相驗卷宗第八
    頁正面），後於偵查中檢察官初次訊問時，亦再度供承：「（檢察官問：職業？
    ）送便當，我是開車送便當，是我自助餐店裡面的貨車，昨天我是下班後去楠西
    找朋友。」等語（詳見九十二年六月十五日偵訊筆錄，相驗卷宗第三十頁背面、
    第三十一頁正面），此就被告於警詢後，檢察官再次訊問有關其所從事之職業時
    ，被告仍隨即表示：係以送便當為業，並開店裡之貨車送便當，且肇事當天是下
    班後找朋友而發生車禍等情以觀，可知被告於本件肇事當時，確以駕車送便當為
    業無疑。否則，假若被告駕車肇事當天，係剛至自助餐店應徵而遭錄用，且尚未
    實際駕車送便當，則其就此等特殊情形，衡情不僅在警詢時會提及，而且在偵查
    中亦應會向檢察官表明，而無隻字不提之道理；另在此等情況下，被告既未正式
    上班送便當，則其更無在偵查中供稱：當天是下班後去找朋友等語之可能。此外
    ，參酌被告肇事後於警詢時及檢察官初次訊問當時，對於其所從事之職業是否會
    影響其因本件車禍所可能涉犯之罪嫌，應尚未清楚瞭解，而較無利害關係之考量
    等情，因之其於警詢時及偵查中所供述之前開內容，經核應較值得採信。基此，
    被告於肇事當時確係以駕駛貨車運送便當為其平日工作，而屬從事駕駛業務之人
    ，應無疑問。至被告於本院審理時就此部分改口辯稱：肇事當天其剛找到送便當
    的工作，才開始要送便當，並非送便當很久云云，應係在本院告知其所為可能涉
    有業務過失致死罪嫌後，始臨時編出之卸責說詞，經核與事實應非相符，而不足
    採信。從而，被告既係從事駕駛業務之人，且本件事證亦已明確，故被告之業務
    過失致人於死犯行，應可認定。
六、查被告甲○○係平通自助餐店之外送人員，平日即以駕駛貨車載運便當送予訂購
    客戶為其主要工作，乃從事駕駛業務之人。其於上開時、地，駕駛小客車肇事並
    致被害人簡湘荷死亡，核其所為係犯刑法第二百七十六條第二項之業務過失致死
    罪，公訴意旨漏未斟酌此點，而認被告僅係犯同條第一項之普通過失致死罪，經
    核尚非適當，惟其基本事實同一，本院自應予以審理，並變更其起訴法條。又被
    告於肇事後，犯罪未被有偵查權之公務員或機關發覺前，即向據報到場處理台南
    縣警察局新化分局警員表明其係肇事車輛之駕駛人而自首，並進而接受裁判等情
    ，則據卷附台南縣警察局新化分局九十二年九月十九日化警交字第０九二０００
    三二四六號函及警詢筆錄載明可考，是應依刑法第六十二條前段自首之規定，減
    輕其刑。本院審酌被告之生活狀況、品行、智識程度，本件犯罪所生之危險、損
    害，以及被告肇事後雖對其駕車肇事致人於死等事實坦白承認，然其對於係從事
    駕駛業務之人一情則矢口否認，且被告駕駛小客車，行經設有閃光黃燈號誌之交
    岔路口，超速行駛，且未注意車前狀況等駕駛行為，乃本件車禍之肇事原因，其
    過失程度經核並非輕微，又其上開過失駕駛行為，並造成被害人死亡之嚴重後果
    ，而肇事後至今仍未與被害人家屬，就民事損害賠償問題達成和解，其犯罪後之
    態度並非良好等一切情狀，量處如主文所示之刑。
據上論斷，應依刑事訴訟法第二百七十三條之一第一項、第二百九十九條第一項前段
、第三百條，刑法第二百七十六條第二項、第六十二條前段，罰金罰鍰提高標準條例
第一條前段，判決如主文。
中    華    民    國      九十三      年      一      月      十四      日
                              臺灣臺南地方法院交通法庭
                                  法  官    陳  志  成
右正本證明與原本無異。
如不服本判決應於送達後十日內向本院提出上訴狀。
                                  書記官    黃  瓊  蘭
中    華    民    國      九十三      年      一      月      十四      日
本案論罪科刑法條全文：
刑法第二百七十六條
因過失致人於死者，處二年以下有期徒刑、拘役或二千元以下罰金。
從事業務之人，因業務上之過失犯前項之罪者，處五年以下有期徒刑或拘役，得併科
三千元以下罰金。
